臺灣桃園地方法院民事判決　　　　　　 109年度訴字第2773號
原　　　告　葉俊宏　
訴訟代理人　邱英豪律師
被　　　告　江衍權　
　　　　　　江衍模　
　　　　　　江衍規　
　　　　　　江衍樁　

　　　　　　江慶祥　
　　　　　　黃肇政（兼魏採雲、黃雪惠、林聰助、蔡文章、沈



上列當事人間請求分割共有物事件，本院於民國110 年10月14日
言詞辯論終結，判決如下：
    主  文
一、兩造共有坐落桃園市○鎮區○○段0000地號土地應予分割，
    分割方法為：如附圖編號A 所示部分土地（面積1933.46 平
    方公尺）由原告及被告黃肇政共同取得（權利範圍詳如附表
    二取得部分之權利範圍欄所示）；如附圖編號B 所示部分土
    地（面積2485.87 平方公尺）由被告江衍權、江衍模、江衍
    規、江衍樁、江慶祥共同取得（權利範圍詳如附表二取得部
    分之權利範圍欄所示）。
二、訴訟費用由兩造依附表一訴訟費用負擔比例欄所示比例負擔
    。
    事實及理由
壹、程序方面：
一、按不變更訴訟標的，而補充或更正事實上或法律上之陳述者
    ，非為訴之變更或追加，民事訴訟法第256 條定有明文。查
    原告為請求分割共有物所提出之分割方案雖迭有變更而有不
    同，然分割共有物，法院原不受兩造分割方案聲明之拘束，
    縱就分割方案有變更聲明，其訴訟標的仍為共有物之分割，
    並無變更，是原告就分割方法所為之聲明變更，要僅屬補充
    或更正法律上之陳述，揆諸前揭規定，於法無違。
二、按訴訟繫屬中為訴訟標的之法律關係，雖移轉於第三人，於
    訴訟無影響；前項情形，第三人經兩造同意，得聲請代移轉
    之當事人承當訴訟；僅他造不同意者，移轉之當事人或第三
    人得聲請法院以裁定許第三人承當訴訟，民事訴訟法第254
    條第1 項、第2 項所明定。又所謂第三人，非以訴訟以外之
    第三人為限，縱為共同原告或共同被告之一，僅須訴訟標的
    並非同一，共同原告或共同被告之一人將其為訴訟標的之法
    律關係，移轉予另一原告或被告，該另一原告或另一被告，
    亦不失為本條所稱之第三人。經查：魏採雲、黃雪惠、林聰
    助、蔡文章、沈柏琦、邱鴻基、李國鋒、劉俊坤、詹宜軒等
    人原為坐落桃園市○鎮區○○段0000地號土地（下稱系爭土
    地）共有人之一，而於訴訟繫屬中之110 年1 月27日將其所
    有之應有部分信託給被告黃肇政，有系爭土地謄本在卷可參
    （見本院卷第63、65頁）；而被告黃肇政聲請就魏彩雲等部
    分承當訴訟，並經原告、魏彩雲等人具狀表示同意，有聲請
    承當訴訟狀、陳報狀及變更聲明狀等件可參（見本院卷第54
    -1、54-3、54-4、55頁），自生承當訴訟之效力，是魏彩雲
    等人因而脫離訴訟，先予敘明。
三、被告江衍權、江衍模、江衍規、江衍樁、江慶祥、黃肇政經
    合法通知，無正當理由未於言詞辯論期日到場，經核無民事
    訴訟法第386 條各款所列情形，爰依原告聲請，由其一造辯
    論而為判決。
貳、實體方面：
一、原告主張：系爭土地為兩造所共有，各共有人應有部分比例
    如附表一權利範圍欄所示，且兩造就系爭土地並未訂定不分
    割之協議，依系爭土地之使用目的亦非不能分割，惟兩造無
    法達成分割系爭土地之協議。為此，爰依民法第823 條規定
    提起本件訴訟等語。並聲明如主文第一項所示。
二、被告江衍權、江衍模、江衍規、江衍樁、江慶祥、黃肇政經
    合法通知，未於言詞辯論期日到場，除被告江衍樁未提出書
    狀，為任何聲明或陳述外，其餘被告以書狀表示同意原告之
    分割分案。
三、原告主張系爭土地為兩造分別共有，所有權應有部分各如附
    表一所示，且兩造間並無不分割之協議，系爭土地亦無因物
    之使用目的不能分割之情形，原告復無法與被告達成分割協
    議等事實，業據提出土地登記謄本、現場照片為證（見本院
    卷第59至65、167 至173 頁），且經本院依職權履勘現場查
    核無誤（見本院卷第155 至163 頁），被告經合法通知，未
    於言詞辯論期日到庭，亦無提出準備書狀加以爭執，本院乃
    斟酌調查證據之結果並綜合全辯論意旨，認原告上開主張，
    堪認屬實。
四、按各共有人，除法令另有規定外，得隨時請求分割物，但因
    物之使用目的不能分割或契約訂有不分割之期限者，不在此
    限；共有物之分割，依共有人協議之方法行之。分割之方法
    不能協議決定，或於協議決定後因消滅時效完成經共有人拒
    絕履行者，法院得因任何共有人之請求，命為下列之分配：
     ( 1) 以原物分配於各共有人。但各共有人均受原物之分配
    顯有困難者，得將原物分配於部分共有人，民法第823 條第
    1 項、第824 條第1 項、第2 項第1 款亦有明文。本件兩造
    共有之系爭土地，既無因物之使用目的不能分割之情形，復
    無不為分割之約定，且兩造前未能協議決定分割方法之情事
    ，揆諸上揭法律規定，原告請求裁判分割，即屬有據。
五、再按分割共有物究以原物分割或變價分割為適當，法院應斟
    酌當事人意願、共有物之使用情形、經濟效用及全體共有人
    之利益等情形而為適當之分割，不受共有人所主張分割方法
    之拘束；定共有物分割之方法，固可由法院自由裁量，但亦
    須以其方法適當者為限。又法院裁判分割共有物，須斟酌各
    共有人之利害關係、使用情形、共有物之性質及價值、經濟
    效用，符合公平經濟原則，其分割方法始得謂為適當（最高
    法院88年度台上字第600 號、90年度台上字第1607號判決意
    旨參照）。又共有物分割時，應以原物分配為優先原則（最
    高法院51年台上字第271 號判例參照）。經查：原告主張之
    分割方法，除被告江衍樁未表示意見外，經其餘被告同意在
    卷，又系爭土地上無建物，右側有田埂、往北有道路可供通
    行等情，業經本院依職權履勘現場及囑託桃園市平鎮地政事
    務所測量人員測量無誤，有勘驗筆錄、現場照片、複丈成果
    圖、地籍圖資網路便民服務系統查詢在卷可參（見本院卷第
    153 至163 、177 頁），依據原告主張之分割方案，各區塊
    劃分形狀尚屬方整，兼顧兩造之利益而無何不適當之處。本
    院斟酌上開各共有人即兩造之利害關係，使用情形，共有物
    之性質及價值、經濟效用、公平經濟原則等情事，認依原告
    主張之上開分割方案為適當可採。
六、從而，原告依民法第823 條第1 項前段規定，訴請分割系爭
    土地，為有理由；本院斟酌當事人聲明、系爭土地之經濟效
    用及全體共有人之利益，應將系爭土地依如附圖所示分割方
    案分配予各共有人，爰諭知如主文第1 項所示。
七、本件事證已臻明確，兩造其餘攻擊防禦方法及所提證據，核
    與本件判決結果不生影響，爰不另一一論述，併予敘明。
八、末因共有物分割、經界或其他性質上類似之事件涉訟，由敗
    訴當事人負擔訴訟費用顯失公平者，法院得酌量情形，命勝
    訴之當事人負擔其一部，民事訴訟法第80條之1 定有明文。
    本件分割共有物之方法，本應由法院斟酌何種方式較能增進
    共有物之經濟效益，並兼顧兩造之利益，以決定適當之分割
    方法，不因何造起訴而有不同，故原告請求分割之訴雖有理
    由，惟關於訴訟費用負擔，如全部由被告負擔，將顯失公平
    ，依前開規定，除被告按其應有部分比例負擔外，勝訴之原
    告亦應按其應有部分比例負擔之。爰另諭知訴訟費用之負擔
    比例如主文第2 項所示。
中    華    民    國   110    年    11    月    23    日
                  民事第二庭    法  官  呂如琦
正本係照原本作成。
如對本判決上訴，須於判決送達後 20 日內向本院提出上訴狀。
如委任律師提起上訴者，應一併繳納上訴審裁判費。
中    華    民    國   110    年    11    月    23    日
                                書記官  王志成
　
附表一
┌─┬────┬────┬─────┬────┐
│編│共有人  │權利範圍│ 權利範圍 │訴訟費用│
│號│        │        │ 換算面積 │負擔比例│
├─┼────┼────┼─────┼────┤
│1 │葉俊宏  │48分之1 │92.07 ㎡  │48分之1 │
├─┼────┼────┼─────┼────┤
│2 │黃肇政  │48分之4 │1841.39㎡ │48分之20│
│  │        │（委託人│          │        │
│  │        │：江嚴謹│          │        │
│  │        │、江玟瑩│          │        │
│  │        │、江政修│          │        │
│  │        │、江玟璇│          │        │
│  │        │）      │          │        │
│  │        ├────┤          │        │
│  │        │12分之2 │          │        │
│  │        │（委託人│          │        │
│  │        │：江美惠│          │        │
│  │        │）      │          │        │
│  │        ├────┤          │        │
│  │        │8 分之1 │          │        │
│  │        │（委託人│          │        │
│  │        │：黃雪惠│          │        │
│  │        │、林聰助│          │        │
│  │        │、蔡文章│          │        │
│  │        │、沈柏琦│          │        │
│  │        │、邱鴻基│          │        │
│  │        │、李國鋒│          │        │
│  │        │、劉俊坤│          │        │
│  │        │、詹宜軒│          │        │
│  │        │）      │          │        │
│  │        ├────┤          │        │
│  │        │24分之1 │          │        │
│  │        │（委託人│          │        │
│  │        │：魏彩雲│          │        │
│  │        │）      │          │        │
├─┼────┼────┼─────┼────┤
│3 │江衍權  │12分之1 │368.28㎡  │12分之1 │
├─┼────┼────┼─────┼────┤
│4 │江衍模  │24分之5 │920.69㎡  │24分之5 │
├─┼────┼────┼─────┼────┤
│5 │江衍規  │24分之5 │920.69 ㎡ │24分之5 │
├─┼────┼────┼─────┼────┤
│6 │江衍樁  │24分之1 │184.14 ㎡ │24分之1 │
├─┼────┼────┼─────┼────┤
│7 │江慶祥  │48分之1 │92.07 ㎡  │48分之1 │
└─┴────┴────┴─────┴────┘
附表二
┌─┬────┬────┬─────┬─────┐
│編│共有人  │分割後取│取得部分之│分割後權利│
│號│        │得部分  │權利範圍  │範圍換算之│
│  │        │        │          │面積      │
├─┼────┼────┼─────┼─────┤
│1 │葉俊宏  │A       │21分之1   │92.07 ㎡  │
├─┼────┼────┼─────┼─────┤
│2 │黃肇政  │A       │21分之4（ │1841.39㎡ │
│  │        │        │（委託人：│          │
│  │        │        │江嚴謹、江│          │
│  │        │        │玟瑩、江政│          │
│  │        │        │修、江玟璇│          │
│  │        │        │）        │          │
│  │        │        ├─────┤          │
│  │        │        │21分之8 （│          │
│  │        │        │委託人：江│          │
│  │        │        │美惠）    │          │
│  │        │        ├─────┤          │
│  │        │        │21分之6（ │          │
│  │        │        │（委託人：│          │
│  │        │        │黃雪惠、林│          │
│  │        │        │聰助、蔡文│          │
│  │        │        │章、沈柏琦│          │
│  │        │        │、邱鴻基、│          │
│  │        │        │李國鋒、劉│          │
│  │        │        │俊坤、詹宜│          │
│  │        │        │軒）      │          │
│  │        │        ├─────┤          │
│  │        │        │21分之2 （│          │
│  │        │        │委託人：魏│          │
│  │        │        │彩雲）    │          │
├─┼────┼────┼─────┼─────┤
│3 │江衍權  │B       │27分之4   │368.28㎡  │
├─┼────┼────┼─────┼─────┤
│4 │江衍模  │B       │27分之10  │920.69㎡  │
├─┼────┼────┼─────┼─────┤
│5 │江衍規  │B       │27分之10  │920.69 ㎡ │
├─┼────┼────┼─────┼─────┤
│6 │江衍樁  │B       │27分之2   │184.14 ㎡ │
├─┼────┼────┼─────┼─────┤
│7 │江慶祥  │B       │27分之1   │92.07 ㎡  │
└─┴────┴────┴─────┴─────┘